【裁判字號】    97,上訴,3354
【裁判日期】    970910
【裁判案由】    偽造文書等
【裁判全文】
臺灣高等法院刑事判決                97年度上訴字第3354號
上  訴  人
即  被  告  甲○○
                      1之1號.
選任辯護人  陳河泉律師
上列上訴人因偽造文書等案件，不服臺灣桃園地方法院95年度訴
字第1653號，中華民國97年5月27日第一審判決（起訴案號：臺
灣桃園地方法院檢察署95年度偵緝字第376號），提起上訴，本
院判決如下：
    主  文
上訴駁回。
    事  實
一、甲○○於民國93年7 月31日凌晨0 時10分許，駕駛車牌號碼
    G7-6522 號自用小客車，在桃園縣桃園市○○路與國際路口
    ，經桃園縣政府警察局刑警大隊警員蔡佰倉攔檢盤查，測得
    其吐氣中所含酒精濃度達每公升0.45毫克，而有違反道路交
    通管理處罰條例第35條第1 項第1 款汽車駕駛人，駕駛汽車
    酒精濃度超過標準之違規行為，而開立「桃園縣政府警察局
    舉發違反道路交通管理事件通知單（舉發單號DA0000000 號
    ，下稱舉發通知單）」舉發。詎甲○○為脫免其違反道路交
    通處罰條例之行政罰責，竟基於在員警執行違反道路交通管
    理處罰條例事件之稽查舉發程序各階段接續冒用友人「乙○
    ○（被告嗣於下述文書之簽名欄位中將『乙○○』之姓名書
    寫為『李新儒』）」名義偽造署名及偽造私文書之犯意，先
    於上開附表一編號一所示時、地，在員警對甲○○以酒精濃
    度測定器施測後，以該測定器列印出之「酒精測試紀錄表」
    上「被測人」欄位，未經乙○○授權或同意，而擅以乙○○
    名義，在該欄內偽簽「李新儒」署名1 枚，用以表彰乙○○
    本人即為受測人而為人格同一性之證明；復接續於附表一編
    號二所示時、地，在員警所開立如附表一編號二所示「桃園
    縣政府警察局舉發違反道路交通管理事件通知單（舉發單號
    DA000000 0號）--移送聯」上由舉發員警交付被舉發人簽名
    後，即屬被舉發人向員警表示已收受上開舉發通知單之通知
    聯，具受送達證明用意而屬私文書性質之「收受通知聯者簽
    章」欄位，未經乙○○授權或同意，而擅以乙○○名義，在
    該欄內偽簽「李新儒」署名1 枚，製作表彰乙○○本人已收
    受上開舉發通知單通知聯意思表示之送達證明，並將如附表
    一編號一所示之酒精測試紀錄表及偽造完成具私文書性質之
    如附表一編號二所示附連於舉發通知單移送聯上之「收受通
    知聯者簽章」欄，一併交付員警而行使之，足生損害於乙○
    ○本人及警察機關對於違反道路交通處罰條例事件稽查之正
    確性。甲○○嗣並另行基於未指定犯人而誣告犯罪之犯意，
    於93年8 月1 日上午11時許，至桃園縣政府警察局八德分局
    四維派出所即主管刑事偵查之機關，向員警報案謊稱上開車
    牌號碼G7-6522 號自用小客車於93年7 月30日晚間10時許，
    停放在桃園縣八德市○○○街與仁愛街口，於同日晚間10時
    許發現失竊，未指定犯人而向該管公務員即警員誣告犯竊盜
    罪。嗣因甲○○於93年8 月18日向交通部公路總局新竹區監
    理所桃園監理站申訴其所有之前開自用小客車遭竊，經交通
    部公路總局新竹區監理所桃園監理站函請桃園縣政府警察局
    交通隊查處，始悉上情。
二、案經桃園縣政府警察局移送臺灣桃園地方法院檢察署檢察官
    偵查起訴。
    理  由
甲、證據能力部分
一、按被告以外之人於審判外之言詞或書面陳述，除法律有規定
    者外，不得作為證據；被告以外之人於偵查中向檢察官所為
    之陳述，除顯有不可信之情況者外，得為證據；被告以外之
    人於檢察事務官、司法警察官或司法警察調查中所為之陳述
    ，與審判中不符時，其先前之陳述具有較可信之特別情況，
    且為證明犯罪事實存否所必要者，得為證據，刑事訴訟法第
    159 條第1 項、第159 條之1 第2 項、第159 條之2 分別定
    有明文。又刑事訴訟法第159 條之2 所謂「具有較可信之特
    別情況」，應依陳述人於陳述時之「外部情況」是否具有可
    信性決定之，所謂「外部情況」係指就詢問有無出於不正方
    法、陳述是否出於非任意性、有無違反法定障礙事由期間不
    得詢問及禁止夜間詢問之規定、詢問時是否踐行應先告知義
    務、警詢筆錄所載與錄音或錄影內容是否相符等情，且必須
    依據陳述人之觀察、記憶、表達是否正確、陳述人有無虛偽
    陳述之動機，及對照同一待證事項之其他經過詰問證人之證
    述是否相同，有無矛盾之處而加以綜合決定（最高法院94年
    度臺上字第1653號判決意旨參照）。經查：
（一）本件證人乙○○、郭民君於檢察官訊問時經具結後所為之
      證述，其性質雖均屬傳聞證據，惟本院審酌證人乙○○、
      郭民君均自陳係於93年7 月30日晚間與被告甲○○同在「
      大白鯊海產店」聚餐之人，證人乙○○並自陳係本件遭冒
      名之人，並曾接獲被告甲○○於事後以電話告知冒名情事
      ，依其陳述乃親身經歷本案發生經過，渠等證詞對認定犯
      罪事實之存否均有其必要性，且證人乙○○（原審誤繕為
      李新儒）於檢察官偵查中，經檢察官諭知證人有具結之義
      務及偽證之處罰並命朗讀結文具結擔保其證言之真實性後
      ，以證人身分，於檢察官面前完整、連續陳述其親身經歷
      ，且查無違法取證之瑕疵存在，應無顯不可信之情形，依
      刑事訴訟法第159條之1第2項之規定，自均得為證據。
（二）至證人乙○○、郭民君、林民雄於警詢中所為證述雖均亦
      屬傳聞證據，惟該警詢過程查無違法取證之瑕疵存在，檢
      察官及被告於本院準備程序中就其證據能力均未表示意見
      ，且均未於本院言詞辯論終結前表示異議。查原審審理中
      業已傳喚乙○○到庭以證人身分作證，並准許被告對乙○
      ○當庭及先前陳述進行詰問，此有原審審判筆錄在卷可考
      。即已賦予被告對於證人乙○○對質詰問機會，因之，參
      諸刑事訴訟法159條規定之立法意旨原即在保障被告之對
      質詰問權以觀，證人乙○○於審判外之警詢中所為之證述
      既已經被告於原審審理中經交互詰問予以核實，則乙○○
      於審判外陳述與審判中之證述意旨相符之部分，其屬傳聞
      證據之瑕疵，應已治癒，業可認非仍屬傳聞，而已無依該
      條規定排除之必要。另本院審酌證人郭民君、林民雄自陳
      係於93年7月30日晚間與被告甲○○同在「大白鯊海產店
      」聚餐之人，且其證述案發當日及其後與被告甲○○聯絡
      、聚餐、通話之經過，復與證人乙○○所證情節相符，並
      與卷附通聯紀錄所示情狀一致，依渠等言詞陳述作成之情
      況認為適當，依刑事訴訟法第159條之5規定，應認均具證
      據能力。
二、另本件認定事實所引用之本件卷證所有證據（文書證據、物
    證等證據）等證據，檢察官、被告及其選任辯護人並未主張
    排除前開書證、物證之證據能力，且迄於本院言詞辯論終結
    前均未表示異議，本院審酌前開書證、物證並無證據證明係
    公務員違背法定程序所取得，亦無刑事訴訟法第159 條之4
    之顯有不可信之情況與不得作為證據之情形，本件認定事實
    所引用之本件卷證所有證據（文書證據、物證等證據），亦
    均認為有證據能力。
乙、認定犯罪事實之依據及理由
一、訊據被告甲○○矢口否認有何上揭犯行，辯稱：我並未於93
    年7 月31日凌晨0 時10分許，駕駛車牌號碼G7-6522 號自用
    小客車，在桃園縣桃園市○○路與國際路口經警攔檢盤查，
    如附表一所示文書上「李新儒」之簽名均非我所為。我所有
    之車牌號碼G7-6522 號自用小客車，於93年7 月30日晚間停
    放在桃園縣八德市○○○街與仁愛街口遭竊。我於93年7 月
    30日晚間6 時許前往「大白鯊海產店」，因相約之友人均未
    到場，經我以電話聯絡後仍未出席，故我於同日晚間7 時許
    即騎乘機車離開「大白鯊海產店」回到桃園縣八德市。93年
    7 月30日晚間8 時許，我回到桃園縣八德市瑞豐里源泰新村
    9 號住處待到同日晚間10時許，之後騎乘機車前往桃園縣八
    德市○○街26之1 號8 樓住處，同日晚間10時30分許我在八
    德市○○路市公所附近，同日晚間11時許，我回到桃園縣八
    德市○○街住處後，因我所有之車牌號碼G7-6522 號自用小
    客車不好啟動，我請我弟弟載我回桃園縣八德市源泰新村拿
    工具後，隨即又返回桃園縣八德市○○街住處。同日晚間11
    時30分許，我發現我所有之車牌號碼G7-6522 號自用小客車
    不見，同日晚間11時50分，我在桃園縣八德市○○街住處附
    近找車。93年7 月31日凌晨0 時12分、0 時44分，我也在桃
    園縣八德市住處附近即桃園縣八德市○○路尾、桃德路、陸
    光街、福州北街找車，找到同日凌晨2 時許，最北找到桃園
    縣桃園市○○路○○道云云。經查：
（一）證人乙○○於警詢、檢察官訊問時及原審審理中，除均證
      稱其並無於93年7月31日凌晨0時10分許，駕駛車牌號碼
      G7-6522號自用小客車，在桃園縣桃園市○○路與國際路
      口經警攔檢盤查，並測得呼氣酒精濃度達每公升0.45毫克
      之情事，並證稱：「我於93年7月30日晚間9點多，前往位
      於桃園縣桃園市○○路與中正路交叉口之『大白鯊海產店
      』，與甲○○、郭民君、林民雄共4人一同聚餐，當天是
      林民雄打電話叫我過去，我們在『大白鯊海產店』有喝酒
      。因為甲○○喝醉酒，原本要談的事無法商談，故我於當
      晚10、11時許即先行離開，我離開時甲○○仍在『大白鯊
      海產店』，我不知道甲○○幾點離開。」等語在卷，證人
      郭民君亦於警詢及檢察官訊問時證稱：「93年7月30日甲
      ○○生日當天，我有與甲○○、乙○○、林民雄在『大白
      鯊海產店』聚餐喝酒，約從當天晚上6、7點開始，我和甲
      ○○先到，林民雄隨後抵達並打電話給乙○○，乙○○約
      在9點到達。因為乙○○和甲○○有貨款的糾紛，林民雄
      想當調解人，但因調解不成，乙○○大約在晚間10時許離
      席，我和甲○○、林民雄約在11時30分各自離開。」等語
      ；證人林民雄亦於警詢時亦證稱：「我在93年7月30日晚
      間約7時許抵達『大白鯊海產店』，當天是甲○○、郭民
      君先到，郭民君打電話叫我過去，我們在『大白鯊海產店
      』喝酒，因為甲○○與乙○○有2萬元之佣金糾紛，甲○
      ○說他幫乙○○介紹很多客戶，也交了很多貨，乙○○都
      沒有給他佣金，口氣不是很好，我就提議找乙○○過來講
      清楚，然後是我打電話找乙○○過來。乙○○大約晚上10
      時許過來『大白鯊海產店』，與甲○○談的不是很愉快，
      所以乙○○在晚上11時左右離席。」等語，3人就渠等於
      93年7月30日在「大白鯊海產店」聚餐參與之人、聯絡方
      式、到場順序、離席時間、在場談論之事項等節，所證互
      核大致相符。又門號0000000000號、0000000000號行動電
      話為被告甲○○所申辦使用，業據被告甲○○於原審審理
      中坦認在卷，而上開門號0000000000號行動電話，於93年
      7月30日下午4時50分起至同日晚間10時36分止；門號0000
      000000號行動電話，於93年7月30日下午6時32分起至同日
      晚間9時33分止，其通話之基地台位置均在桃園縣桃園市
      ○○路○段300號，亦即「大白鯊海產店」所在地附近，此
      有門號0000000000號、0000000000號行動電話通聯調閱查
      詢單1份在卷可稽，足認被告甲○○於93年7月30日下午4
      時50分起至同日晚間10時36分，活動範圍係在桃園縣桃園
      市○○路，核與上開證人乙○○、郭民君、王民雄所證於
      93年7月30日當天晚上，係與被告甲○○在位於桃園縣桃
      園市○○路與中正路交叉口之「大白鯊海產店」飲酒聚餐
      一節，互核一致，而與被告甲○○所辯其於93年7月30日
      晚間7時許，即因相約之友人均未依約到達「大白鯊海產
      店」而離開該處，同日晚間8時以後之活動範圍均在桃園
      縣八德市住處附近一節扞格不入。是被告甲○○上開所辯
      ，顯與事實相悖，洵無足採。
（二）再者，上開被告所持用之門號0000000000號行動電話，於
      93年7 月30日晚間11時58分起至翌日凌晨1 時許，其通話
      之基地台位置分別在桃園縣桃園市○○○街237 號（基地
      台編號23346 號）、桃園縣桃園市○○路○ 段425 號3 樓
      頂、桃園縣桃園市○○街15號等處；門號0000000000號行
      動電話，於93年7 月31日凌晨0 時11分起至同日凌晨0 時
      37分止，其通話之基地台位置分別在桃園縣桃園市○○路
      ○ 段205 號6 樓頂（基地台編號13566 號）、桃園縣桃園
      市○○路800 號7 樓頂、桃園縣桃園市○○路102 號22樓
      等處。而上開門號0000000000號行動電話於93年7 月31日
      凌晨0 時12分所使用之編號23346 號基地台涵蓋範圍僅及
      於該基地台方圓300 至500 公尺之距離，即桃園縣桃園市
      ○○路、中山路附近一帶；門號0000000000號行動電話於
      93年7 月31日凌晨0 時11分起至同日凌晨0 時33分止所使
      用之編號13566 號基地台涵蓋範圍亦僅及於桃園市○○路
      、中山路附近，而均未涵蓋桃園縣八德市，此有中華電信
      股份有限公司行動通信分公司95年5 月24日行維三字第09
      500003 65 號函、遠傳電信股份有限公司95年6 月15日遠
      傳（業服）字第09510504097 號函及分別函附之基地台圖
      面位置資料在卷可參。是依上開被告甲○○之行動電話通
      話基地台位置所示，被告於93年7 月30日晚間11時58分起
      至翌日凌晨1 時許之活動範圍，顯均係在桃園縣桃園市○
      ○路、中山路一帶，是被告甲○○於93年7 月31日凌晨0
      時10分許，即車牌號碼G7-6522 號自用小客車之駕駛人在
      桃園縣桃園市○○路與國際路口為警攔檢之前後密接時段
      ，非但並非身在桃園縣八德市，反即係在上開車輛為警攔
      檢盤查之處所附近，被告甲○○所辯其於93年7 月30日晚
      間8 時許，即已返回桃園縣八德市住處一節，顯係臨訟杜
      撰之詞，殊無足採。
（三）再者，證人乙○○於警詢、檢察官訊問時及原審審理中證
      稱：「我和甲○○有佣金糾紛，我積欠甲○○佣金未給。
      93年7月31日上午10點半之前，甲○○打了很多通電話給
      我，是打到我的門號0000000000號行動電話，他告訴我昨
      天晚上喝完酒開車離開後，他被警察臨檢，在紅單上簽了
      我的名字，但好像有簽錯，叫我小心一點，因為我欠他錢
      ，我告訴甲○○『你自己作的事自己承擔』。我不確定我
      是否有問甲○○為何要簽我的名字，但我想應該是佣金的
      問題，我電話中告訴甲○○，有錢我去繳、沒錢就擱著，
      但心理很氣。93年7月31日下午1時11分，甲○○打電話給
      我，告訴我昨天他與我們喝完酒開車離開之後，有被臨檢
      ，他簽了我的名字，問我怎麼辦，說我可能要繳很多錢，
      我告訴甲○○『你簽了我的名字，可能會有法律責任』。
      」等語在卷。經查，證人乙○○積欠被告甲○○佣金一事
      ，業據被告甲○○及證人乙○○、郭民君、林民雄陳述在
      卷。而證人乙○○積欠被告甲○○2萬元之佣金既屬事實
      ，乙○○縱杜撰上開虛偽情事，而使被告甲○○罹於偽造
      私文書之刑責，仍無解於其終需給付甲○○佣金之民事責
      任，是證人乙○○核無在其偽證之結果並無從使其本身免
      除其佣金債務之情況下，仍甘冒涉犯偽證罪之風險，以此
      損人不利己之作為，僅為蓄意構陷債權人甲○○之理。反
      之，被告甲○○與證人乙○○於93年7月30日晚間，在「
      大白鯊海產店」就該筆佣金之給付顯未達成共識，是被告
      甲○○反具挾怨報復的動機。是證人乙○○所證，被告甲
      ○○曾於93年7月31日以電話告知其冒乙○○之名義簽收
      舉發通知單一事，並要求乙○○繳付罰鍰費用以抵扣佣金
      一節，堪以採信。
（四）再查，經原審命被告甲○○提出其日常手寫內容包括「李
      」、「新」、「儒」等文字或部首之筆跡，被告答稱無從
      覓得任何日常手寫資料，復經原審於96年10月26日命被告
      當庭書寫「李新儒」、「甲○○」、「樹木」、「靳」、
      「孩子」、「休」、「孺」等字體，並將該庭書字跡與第
      一商業銀行、臺灣中小企業銀行八德分行、中華郵政股份
      有限公司、合作金庫商業銀行民生分行所、安泰商業銀行
      、萬泰商業銀行、中國信託商業銀行函覆之被告甲○○開
      戶資料、印鑑卡、信用卡申請書，暨被告於95年2月13 日
      檢察官訊問時當庭書寫之字跡，與如附表一編號一、二所
      示舉發通知單及酒測單上所簽署之「李新儒」字跡，併送
      內政部警政署刑事警察局鑑驗結果，認上開字跡之佈局、
      連筆方式、運筆方式、筆劃相關位置相符，此有內政部警
      政署刑事警察局96年12月3日刑鑑字第0960168103號鑑定
      書1份附卷可稽，益徵如附表一編號一所示酒測單上「被
      測人欄」、編號二所示舉發通知單上「收受通知者簽章欄
      」之「李新儒」3字確為被告甲○○所偽簽無訛。準此，
      被告甲○○所有之前開車牌號碼G7-6522號自用小客車於
      93年7月30日晚間均係在其所占有使用中，未曾失竊，被
      告甲○○甚且於翌日即93年7月31日凌晨0時10分許，駕駛
      前開車輛在桃園縣桃園市○○路與國際路口，經桃園縣政
      府警察局刑警大隊警員蔡佰倉攔檢盤查，測得其吐氣中所
      含酒精濃度達每公升0.45毫克，而為警開立「桃園縣政府
      警察局舉發違反道路交通管理事件通知單（舉發單號DA
      0000000號）」舉發，詎被告甲○○為圖脫免行政罰則，
      遂明知未得乙○○之授權及同意，接續於附表一編號一、
      編號二所示「酒精測試紀錄表」上「被測人」欄、「舉發
      通知單移送聯」上「收受通知聯者簽章」欄分別偽簽「李
      新儒」署名各1枚，並製作如附表一編號二所示「收受通
      知聯者簽章」欄此一表彰乙○○本人收訖舉發通知單通知
      聯無訛意思表示之送達證明，嗣將如附表一編號一所示之
      酒精測試紀錄表及該偽造完成具私文書性質之如附表一編
      號二所示附連於舉發通知單移送聯上之「收受通知聯者簽
      章」欄，持交與值勤員警而行使，足生損害於乙○○本人
      及警察機關對於違反道路交通處罰條例事件稽查之正確性
      一節，堪以認定。是被告甲○○前開所辯，顯均係虛妄。
      至證人蔡佰倉於本院審理時到庭證稱：「（辯護人問：93
      年7月31日攔檢盤查的印象，有沒有辦法指認當天違規的
      人是被告？）已經過那麼久，沒有印象。」等語，雖證人
      蔡佰倉無法明確指認93年7月31日攔檢盤查的對象即是被
      告，然此乃因時間相隔久遠所致，無法據為有利於被告甲
      ○○之認定；扣車單雖無隨案移送，但僅涉及扣車單上是
      否亦簽有「李新儒」之署押，與證明被告甲○○是否構成
      犯罪無涉，併此敘明。
（五）另證人郭民君於警詢及檢察官訊問時亦證稱：「93年7 月
      30日晚間至翌日凌晨，我與甲○○有電話聯絡。我用號碼
      0000000 號家用電話打給甲○○，問他到家沒，甲○○說
      他還沒到家，並說他在桃園市○○路遇到臨檢，不能和我
      說太多，就掛斷電話。之後甲○○用他的門號0000000000
      號行動電話撥打我上開電話，問我有無認識管區，我問甲
      ○○什麼事，甲○○不講。我問甲○○是否被警察開紅單
      ，甲○○說沒事，他會去問他弟弟這件事該如何處理。93
      年7 月31日凌晨0 時16分，甲○○再用門號0000000000號
      行動電話撥打我前開0000000 家用電話，告訴我他在桃園
      市○○路遇到警方臨檢的事，叫我到了公司不要跟任何同
      事說，我問甲○○是否喝酒開車，車子被警方查扣，甲○
      ○說沒事，這件事叫我不要管。之後我有再跟甲○○聯絡
      1 、2 次，甲○○提到警察可能會來找我，我覺得甲○○
      這樣講很奇怪，我問甲○○到底是什麼事，為何警方會來
      找我，甲○○告訴我沒事，但如果警方找我去問話，叫我
      什麼都不能講。我在警局做完筆錄前後，甲○○與我聯絡
      ，甲○○說如果警察來找我，要我裝作什麼都不知道。」
      等語在卷。是被告甲○○既已向證人郭民君坦認其於「大
      白鯊海產店」聚餐結束後，在桃園縣桃園市○○路為警攔
      檢盤查之事實，倘被告僅係希望證人郭民君為其掩飾遭遇
      臨檢一事，則實已無就其為警臨檢之緣由或掩飾之理由對
      郭民君再予隱瞞之必要，而若被告為警攔檢後僅係單純觸
      犯酒後駕車之行政罰，則被告亦無需向他人請教「事情要
      如何處理」，甚且要求證人郭民君「對警察裝作什麼都不
      知道」之理。再倘被告甲○○此際係為車輛遭竊之事電詢
      郭民君，則被告要求友人郭民君廣為昭告，並請友人、同
      事代為協尋，猶恐未及，倘警察方就此事詢問郭民君，被
      告甲○○當更應希冀郭民君得提出相關線索告知警方以利
      偵辦，豈有竟避而不談，甚且要求郭民君向警方裝聾作啞
      之理？是益徵被告甲○○此舉顯係為避免其確曾於93年7
      月30日晚間因酒駕為警查獲之事實為他人所知悉，致其於
      「酒精測試紀錄表」及「舉發通知單移送聯」上偽簽「李
      新儒」姓名之犯行為警查獲甚明。
（六）末查，被告於本院審理時到庭供稱：找到車子的時間是一
      個月才找到，是在月底的時候云云，惟觀諸被告於交通違
      規陳述單及查詢單上所填載之陳述日期為93年8月18日（
      94偵字第4175號卷第37頁），若依被告所自陳係於月底才
      找到系爭被竊車輛，何以8月18日即可填載上開查詢單向
      桃園監理站申訴？又被告所有之G7-6522號自小客車於93
      年7月31日凌晨0時10分許被攔檢查獲後，為警方所扣留，
      而自該車車內後視鏡上及左前車門門緣外側採得之指紋，
      除無法比對者外，均與被告甲○○指紋卡之指紋檔案相符
      ，有內政部警政署刑事警察局93年11月15日刑紋字第0930
      216771號及95年5月15日刑紋字第0950068505號鑑驗書2份
      在卷可查，可知該車並未失竊，至為警扣留前均在被告甲
      ○○使用中。
（七）綜上，被告甲○○所有之前開車牌號碼G7-6522號自用小
      客車於93年7月30日晚間均係在其所占有使用中，被告甲
      ○○甚且於翌日即93年7月31日凌晨0時10分許，駕駛前開
      車輛在桃園縣桃園市○○路與國際路口經警攔檢盤查，而
      未曾有何失竊情事，而被告甲○○明知上情，竟於93年8
      月1日上午10 時30分，前往桃園縣政府警察局八德分局四
      維派出所，向該管主管刑事偵查機關之員警張育麟報案謊
      稱上開自用小客車於93年7月30日晚間10時許，停放在桃
      園縣八德市○○○街與仁愛街口失竊，未指定犯人而向該
      管公務員即警員誣告犯竊盜罪一節，有桃園縣警察局車輛
      協尋證明單、車輛竊盜、車牌失竊資料個別查詢報表－查
      詢車輛認可資料各1份在卷可稽，堪以認定。
（八）綜上所述，本件事證明確，被告犯行洵堪認定，應予依法
      論罪科刑。
二、被告行為後，刑法業於94年2月2日修正公佈，並於95年7 月
    1日施行。按行為後法律有變更者，適用行為時之法律，但
    行為後之法律有利於行為人者，適用最有利於行為人之法律
    ，刑法第2條第1項定有明文。茲本條係規範行為後法律變更
    所生新舊法律比較適用之準據法，本身尚無新舊法比較之問
    題，於新法施行後，應一律適用新法第2條第1項之規定，為
    「從舊從輕」之比較。又本次刑法修正後之新舊法比較，比
    較時應就罪刑有關之共犯、未遂犯、想像競合犯、牽連犯、
    連續犯、結合犯，以及累犯加重、自首減輕暨其他法定加減
    原因（如身份加減）與加減例等一切情形，綜其全部罪刑之
    結果而為比較（最高法院95年度第8次刑事庭會議決議參照
    ）。茲就本件新舊法比較之情形分論如下：
（一）修正前刑法第33條第5款規定「罰金：（銀元）一元以上
      。」，復依罰金罰鍰提高標準條例第1條前段規定提高為
      10倍，折算新臺幣為30元；修正後刑法第33條第5款規定
      「罰金：新臺幣一千元以上，以百元計算之。」，現行刑
      法中有關於罰金刑之最低度刑之規定已有修正，自屬法律
      變更。經綜合適用修正前、後之罪、刑相關規定予以比較
      ，修正後之規定顯非較修正前之規定對被告有利，因之，
      依現行即修正後刑法第2條第1項前段規定，此部分自應整
      體適用修正前刑法之有關規定。
（二）修正前刑法第51條第5款規定：「宣告多數有期徒刑者，
      於各刑中之最長期以上，各刑合併之刑期以下，定其刑期
      。但不得逾20年」，修正後則提高多數有期徒刑合併應執
      行之刑不得逾30年。關於多數有期徒刑定應執行刑部份，
      應依修正後刑法第2條第1項規定，適用最有利於行為人法
      律，修正後之規定亦非必有利於被告，應依修正前刑法第
      51條第5款規定為本件定應執行刑之準據。
（三）有關罰金刑之幣別及其提高標準之準據亦經修正，修正前
      刑法分則各條文所定之罰金刑，其幣別原為「銀元」，又
      倘非屬72年6月26日至94年1月7日間新增或修正之條文，
      所定罰金數額並依罰金罰鍰提高標準條例第1條前段規定
      提高為10倍，而依95年6月14日修正公布、同年7月1日施
      行之中華民國刑法施行法第1條之1規定：「中華民國九十
      四年一月七日刑法修正施行後，刑法分則編所定罰金之貨
      幣單位為新臺幣。九十四年一月七日刑法修正時，刑法分
      則編未修正之條文定有罰金者，自九十四年一月七日刑法
      修正施行後，就其所定數額提高為三十倍。但七十二年六
      月二十六日至九十四年一月七日新增或修正之條文，就其
      所定數額提高為三倍。」。因修正前、後有關罰金刑部分
      之處罰輕重相同，並未影響國家刑罰權之範圍，僅屬法律
      之修正而非屬法律有變更，是毋須依修正後刑法第2條第1
      項規定，比較新、舊法之適用。
三、按刑法第217 條所稱之「偽造署押」，係指行為人冒用本人
    名義在文件上簽名或為民法第3 條第3 項所稱指印之類似簽
    名之行為者而言（最高法院80年台非字第277 號判決意旨可
    資參照），故倘行為人係以簽名或蓋印之意，於文件上簽名
    或蓋印，且該簽名或蓋印僅在於表示簽名或蓋印者個人身分
    ，以作為人格同一性之證明，除此之外，再無任何其他用意
    者，即係刑法上所稱之「署押」，若於作為人格同一性之證
    明之外，尚有其他法律上之用意（例如表示收受某物之用意
    而成為收據之性質、表示對於某事項為同意之用意證明）者
    ，始應該當刑法上之「私文書」。次按於舉發通知單通知聯
    上偽簽他人姓名後，復交還而向執勤員警以行使，自形式上
    整體觀察，顯在用以證明遭取締違反交通法規者係遭偽簽姓
    名者之本人，且亦在主張由該遭偽簽姓名者親自出具受領舉
    發通知單通知聯之意思，自不待依習慣或特約始得認識其用
    意，此與事先在印妥內容之收據上偽簽他人姓名之情形，無
    分軒輊，性質上應屬刑法第210 條之私文書無疑，最高法院
    著有83年台上字第6631號判例可資參照。本件被告甲○○於
    附表一編號一所示時、地，冒用乙○○名義，在「酒精測試
    紀錄表」上「被測人」欄偽簽「李新儒」之署名1 枚，該簽
    名僅係表示受測者即係乙○○其人無誤，作為人格同一性之
    證明，除此之外，並無其他法律上之用意，自僅屬成立偽造
    署押之範疇。而被告甲○○於如附表一編號二、所示時、地
    ，冒用乙○○名義，在「舉發通知單移送聯」上「收受通知
    聯者」欄偽簽「李新儒」署名1 枚，因該欄位具有表彰乙○
    ○確實收訖舉發通知單無訛之意思表示之法律上用意證明，
    當屬刑法上之私文書。核被告甲○○所為，係犯刑法第216
    條、第210 條行使偽造私文書罪、同法第171 條第1 項未指
    定犯人誣告罪。被告甲○○於如附表一編號一「酒精測試紀
    錄表」上「被測人」欄、附表一編號二「舉發通知單移送聯
    」上「收受通知者簽章」欄偽簽「李新儒」署名各1 枚之行
    為，主觀上係出於自始至終在同一違反道路交通管理處罰條
    例事件稽查舉發程序之各階段中偽造署押之意思，且係於同
    時同地或密切接近之時、地實施，侵害同一之法益，各行為
    之獨立性極為薄弱，依一般社會健全觀念，在時間差距上，
    難以強行分開，在刑法評價上，以視為數個舉動之接續施行
    ，合為包括之一行為予以評價，較為合理，則屬接續犯，而
    為包括之一罪（參照最高法院86年度臺上字第3295號判例）
    ，是被告甲○○於如附表一編號一、編號二所示欄位偽簽「
    李新儒」署名各1 枚，係本於一偽造署押之接續犯意而為之
    ，為接續犯，應僅論以一個偽造署押之行為。又起訴書雖未
    敘及被告甲○○於如附表一編號一「酒精測試紀錄表」上「
    被測人欄」偽簽「李新儒」署名1 枚之事實，惟此部分與業
    經起訴之被告於如附表一編號二所示「舉發通知單移送聯」
    上「收受通知者簽章」欄偽簽「李新儒」署名1 枚之事實，
    既具接續犯之實質上一罪關係，自為起訴效力所及，本院自
    應併與審究。又被告偽造署押之行為，為其偽造私文書之部
    分行為；偽造私文書之低度行為復為行使偽造私文書之高度
    行為所吸收，均不另論罪。被告所犯上開行使偽造私文書罪
    、誣告罪2 罪，犯意個別、行為互殊，應予分論併罰。
四、原審認被告罪證明確，適用刑法第2條第1項前段、第171條
    第1項、第216條、第210條、第219條，修正前刑法第51條第
    5款，修正後刑法施行法第1條之1第1項、第2項前段之規定
    ，及審酌被告甲○○於本案警詢、檢察官訊問時以迄原審審
    理中，均矢口否認犯行，本案僅為脫免酒醉駕車之行政處罰
    ，即冒用友人乙○○之名義偽造私文書，事後甚且竟要求乙
    ○○息事寧人，繳交罰款以抵扣乙○○積欠甲○○之佣金，
    而視警方取締稽查酒駕之作為於無物，另並要求友人郭民君
    就警方之詢問答稱不知以迴護被告，全然不思悛悔，更向警
    方謊稱上開自用小客車失竊，企圖混淆偵辦方向。且被告自
    稱提出之日常書寫資料即95年11月21日之「相關案件抗辯書
    」1 份，其筆跡經送內政部警政署刑事警察局檢驗結果，抗
    辯書上字跡（含「甲○○」、「李新儒」等字跡）經放大檢
    視，發現部分字跡筆劃有不自然之遲滯、顫抖、添筆等現象
    ，判有做作之虞，此有內政部警政署刑事警察局96年9月6日
    刑鑑字第0960134927號鑑定書1份在卷可參，是被告竟圖以
    做作虛偽筆跡誤導本件之筆跡鑑定結果，態度惡劣，莫甚於
    此。被告於審理過程中，面對如山之鐵證，猶飾詞矯卸，毫
    無悔意，徒耗司法資源，惡性重大，並其犯罪動機、目的、
    手段、前無刑事犯罪前科之素行，公訴人求刑8月猶屬過輕
    等一切情狀，就行使偽造私文書及誣告罪分別量處有期徒刑
    一年四月、十月。復說明中華民國九十六年罪犯減刑條例業
    於96年7月16日施行，本件被告甲○○上開2罪均係在96年4
    月24日前所犯，爰依中華民國九十六年罪犯減刑條例第2條
    第1項第3款，各減其刑期2分之1，就上開宣告刑分別減為有
    期徒刑八月、五月，並定執行刑為有期徒刑一年，並說明扣
    案如附表一編號一、二所示偽簽之「李新儒」署名2枚，應
    依刑法第219條之規定，不問屬於犯人與否，均宣告沒收。
    其認事用法均無違誤，量刑亦稱允當，被告上訴否認犯罪為
    無理由，其上訴應予駁回。
據上論斷，應依刑事訴訟法第368條，判決如主文。
本案經檢察官侯千姬到庭執行職務。
中    華    民    國    97    年    9     月    10    日
                  刑事第一庭審判長法  官  葉騰瑞
                                  法  官  王炳梁
                                  法  官  莊明彰
以上正本證明與原本無異。
誣告罪部分不得上訴。
行使偽造私文書部分如不服本判決，應於收受送達後10日內向本
院提出上訴書狀，其未敘述上訴之理由者並得於提起上訴後10日
內向本院補提理由書（均須按他造當事人之人數附繕本）。
                                  書記官  吳金來
中    華    民    國    97    年    9     月    10    日
附錄：本案論罪科刑法條全文
中華民國刑法第171條
未指定犯人，而向該管公務員誣告犯罪者，處 1 年以下有期徒刑
、拘役或3 百元以下罰金。
未指定犯人，而偽造、變造犯罪證據，或使用偽造、變造之犯罪
證據，致開始刑事訴訟程序者，亦同。
中華民國刑法第210條
偽造、變造私文書，足以生損害於公眾或他人者，處 5 年以下有
期徒刑。
中華民國刑法第216條
行使第 210 條至第 215 條之文書者，依偽造、變造文書或登載
不實事項或使登載不實事項之規定處斷。
中華民國刑法第219條
偽造之印章、印文或署押，不問屬於犯人與否，沒收之。
附表一：
┌──┬────┬────┬────┬────┬────┐
│編號│時間    │犯罪地點│署押所在│所在欄位│署押數目│
│    │        │        │文件    │        │        │
├──┼────┼────┼────┼────┼────┤
│ 一 │民國93年│桃園縣桃│酒精測試│被測人欄│「李新儒│
│    │7 月31日│園市中山│紀錄表  │        │」署名1 │
│    │凌晨0 時│路與國際│        │        │枚      │
│    │10分許  │路口    │        │        │        │
├──┼────┼────┼────┼────┼────┤
│ 二 │同上    │同上    │桃園縣政│收受通知│「李新儒│
│    │        │        │府警察局│聯者簽章│」署名1 │
│    │        │        │舉發違反│欄      │枚      │
│    │        │        │道路交通│        │        │
│    │        │        │管理事件│        │        │
│    │        │        │通知單（│        │        │
│    │        │        │舉發單號│        │        │
│    │        │        │DA010528│        │        │
│    │        │        │）移送聯│        │        │
└──┴────┴────┴────┴────┴────┘


司法院資訊處製作；財團法人民間司法改革基金會備份。
